臺灣宜蘭地方法院刑事判決　　　　　　　　96年度訴字第32號
公　訴　人　臺灣宜蘭地方法院檢察署檢察官
被　　　告　乙○○
上列被告因犯偽造文書等案件，經檢察官提起公訴（95年度偵字
第6號），本院合議庭裁定適用簡式審判程序，爰不經通常程序
判決如下：
    主  文
乙○○連續行使偽造私文書，足以生損害於他人，處有期徒刑參
月，如易科罰金，以銀元參佰元即新臺幣玖佰元折算壹日。如附
表所示簽帳單上偽造「甲○○」之署名均沒收。
    事  實
一、乙○○因與其前女友甲○○發生爭執，於民國94年8月間某
    日，竟意圖為自己不法之所有，竊取甲○○所有放置於宜蘭
    縣美洲旅社櫃檯抽屜內之萬泰商業銀行（下稱萬泰銀行）之
    信用卡一張，又基於偽造文書及意圖為自己不法所有之概括
    犯意，連續於附表所示之時間、地點，持上開竊得之信用卡
    刷卡消費，加油或購買如附表所示金額之商品，並於刷卡後
    ，假冒甲○○名義偽造「甲○○」之簽名於附表所示之簽帳
    單上，偽造係甲○○確認消費金額文義之簽帳單私文書後，
    持以行使交付於特約商店核對，足以生損害於信用卡中心與
    特約商店確認持卡人身份之正確性及甲○○之利益，並使與
    信用卡中心簽約之特約商店陷於錯誤，誤認係合法持卡人持
    卡消費，而交付前述價值之財物予乙○○。嗣因甲○○於94
    年9月下旬陸續接獲萬泰銀行通知刷卡消費之簡訊後，始察
    覺有異而報警查知上情。
二、案經宜蘭縣警察局移送臺灣宜蘭地方法院檢察署檢察官偵查
    起訴。
    理　　由
一、上揭事實，業據被告乙○○於警詢、偵查及本院審理中坦承
    不諱，並據被害人甲○○於警詢指述甚詳，且有刷卡消費之
    簽帳單3紙、冒刷明細表、贓物認領保管單在卷可稽，核均
    與被告前開任意性自白之事實相符，自堪信為真實。綜上所
    述，本件事證明確，被告之犯行堪以認定。
二、查被告行為後，前於94年2月2日修正公布之刑法，已自95年
    7月1日起施行，修正後刑法第2條之規定，乃係關於新舊法
    比較適用之準據法，其本身無關行為可罰性要件之變更，故
    於95年7月1日刑法修正施行後，如有涉及比較新舊法之問題
    ，即應逕依修正後刑法第2條第1項規定，為「從舊從輕」之
    比較（最高法院95年度第8次刑事庭會議決議意旨參照）。
    經查：
（一）刑法第320條第1項、第339條第1項雖未修正，然於上開刑
      法及其施行法修正施行前，依罰金罰鍰提高標準條例第1
      條前段規定，其所定罰金刑部分之法定刑度分別提高為銀
      元5000元、銀元10000元以下，最低刑度則依修正前刑法
      第33條第5款規定，均為銀元1元即新臺幣3元以上。嗣因
      刑法施行法第1條之1已增訂：「中華民國九十四年一月七
      日刑法修正施行後，刑法分則所定罰金之貨幣單位為新臺
      幣；九十四年一月七日刑法修正時，刑法分則編未修正之
      條文定有罰金者，自九十四年一月七日刑法修正施行後，
      就其所定數額提高為三十倍，但七十二年六月二十六日至
      九十四年一月七日新增或修正之條文，就其所定數額提高
      為三倍。」，而此規定因屬前揭罰金罰鍰提高標準條例第
      1條但書所稱「法律已依一定比率規定罰金或罰鍰之數額
      或倍數」之情形，自應優先適用；又修正後刑法第33條第
      5款亦已將罰金刑調整為新臺幣1000元以上，以百元計算
      ，是比較修正前後刑度結果，修正後之規定對被告並非較
      為有利。
（二）刑法第56條連續犯之規定業經刪除，則被告之數犯罪行為
      ，應予分論併罰。此刪除雖非犯罪構成要件之變更，但顯
      已影響行為人刑罰之法律效果，自屬法律有變更，依新法
      第2條第1項規定，比較新、舊法結果，仍應適用較有利於
      被告之行為時法律論以連續犯。
（三）刑法第55條後段關於牽連犯之規定業經刪除，則被告所犯
      各罪，應予分論併罰。比較新、舊法結果，適用被告行為
      時之法律即修正前刑法第55條後段牽連犯之規定，較有利
      於被告。
（四）修正後刑法第41條第1項前段有關易科罰金折算標準之規
      定為：「犯最重本刑為五年以下有期徒刑以下之刑之罪，
      而受六個月以下有期徒刑或拘役之宣告者，得以新臺幣一
      千元、二千元或三千元折算一日，易科罰金。」，而修正
      前同條項就易科罰金之折算標準係規定：「得以一元以上
      三元以下折算一日，易科罰金」，再依修正前罰金罰鍰提
      高標準條例第2條（現已刪除）之規定，就其原定數額提
      高為100倍折算1日，即係以銀元100元、200元、300元折
      算1日，折算為新臺幣幣值後，則為以新臺幣300元、600
      元、900元折算1日。是比較修正前後之易科罰金折算標準
　　　，自以行為時即修正前之規定，較有利於被告。本案既仍
      適用修正前刑法第41條第1項前段之規定，定被告易科罰
      金之折算標準，自仍應適用修正前罰金罰鍰提高標準條例
      第2條之規定提高折算之罰金數額，亦此敘明，且為免與
      刑法第41條第1項修正施行後所定易科罰金折算標準改採
      新臺幣計算產生混淆誤解起見，另引用現行法規所定貨幣
      單位折算新臺幣條例第2條明定易科罰金折算標準及折算
      新臺幣之數額，以資明確。
（五）綜合上述各條文修正前後之比較後，適用修正後之刑法及
      刑法施行法等相關法律規定並未對被告更為有利，揆諸前
      揭刑法第2條第1項前段規定，即應一體適用修正前之刑法
      。
三、按被告乙○○竊取被害人甲○○之信用卡後，在信用卡簽帳
    單上之顧客簽名欄內偽簽如附表所示之署名，表示其確認消
    費金額文義之私文書，行使交付特約商店詐欺財物，故核被
    告所為，係犯修正前刑法第320條第1項竊盜罪、第216條、
    第210條之行使偽造私文書罪及第339條第1項之詐欺取財罪
    。被告於如附表所示簽帳單上偽造署名之行為係偽造私文書
    之階段行為，而偽造私文書後復持以行使，其偽造之低度行
    為為行使之高度行為所吸收，均不另論罪。且被告行為時，
    以一行為同時行使附表編號1所示簽帳單1式2聯（即顧客存
    根聯、特約店存根聯），為單純一罪。又其先後多次行使偽
    造私文書及詐欺取財之犯行，分別均係時間緊接，所犯構成
    要件相同，顯係基於概括之犯意反覆為之，分別依修正前刑
    法第56條連續犯規定論以一連續行使偽造私文書罪及連續詐
    欺取財罪，並各加重其刑。再被告所犯上開三罪間，有方法
    、目的之牽連關係，應依修正前刑法第55條後段規定從一重
    之連續行使偽造私文書罪處斷。爰審酌被告因與被害人發生
    爭執，即不思正途，而以此方式獲取財物，連續盜刷被害人
    之信用卡，惟其犯罪後坦承犯行，態度良好，及其犯罪動機
    、手段、所生危害等一切情狀，量處如主文所示之刑，並諭
    知易科罰金之折算標準。如附表所示偽造簽帳單上偽造「甲
    ○○」之署名，不論屬於被告所有與否，應依刑法第219條
    宣告沒收。
據上論斷，應依刑事訴訟法第299條第1項前段，刑法第2條第1項
前段，修正前刑法第56條、第216條、第210條、第320條第1項、
第339條第1項、第55條後段，刑法第219條，罰金罰鍰提高標準
條例第1條前段，修正前罰金罰鍰提高標準條例第2條，現行法規
所定貨幣單位折算新臺幣條例第2條，判決如主文。
本案經檢察官賴慶祥到庭執行職務
中    華    民    國    96    年     2    月    14    日
                  刑事第二庭法  官  鄭貽馨
以上正本證明與原本無異。
如不服本判決應於收受本判決後10日內向本院提出上訴書狀，其
未敘述上訴理由者，並得於提起上訴後10日內向本院補提理由書
狀(均須按他造當事人之人數附繕本)「切勿逕送上級法院」。
                             書記官  林嘉萍
中　　華　　民　　國　　96　　年　　2 　　月　　15　　日
附錄本案論罪科刑法條全文：
中華民國刑法第210條
（偽造變造私文書罪）
偽造、變造私文書，足以生損害於公眾或他人者，處 5 年以下有
期徒刑。
中華民國刑法第216條
（行使偽造變造或登載不實之文書罪）
行使第 210 條至第 215 條之文書者，依偽造、變造文書或登載
不實事項或使登載不實事項之規定處斷。
中華民國刑法第339條
（普通詐欺罪）
意圖為自己或第三人不法之所有，以詐術使人將本人或第三人之
物交付者，處5年以下有期徒刑、拘役或科或併科1千元以下罰金
。
以前項方法得財產上不法之利益或使第三人得之者，亦同。
前二項之未遂犯罰之。
附表
┌────┬───────┬───────┬───────┬────────┐
│編號    │時間          │地點及特約商店│刷卡金額（新臺│簽帳單上偽造之署│
│        │              │              │幣）及購買商品│名              │
├────┼───────┼───────┼───────┼────────┤
│一      │94年9月26日下 │宜蘭縣五結鄉中│1200元        │甲○○（壹式貳枚│
│        │午1時19分     │正路2段94號中 │加油          │）              │
│        │              │國石油股份有限│              │                │
│        │              │公司羅東站    │              │                │
├────┼───────┼───────┼───────┼────────┤
│二      │94年9月28日下 │宜蘭縣礁溪鄉中│8450元        │甲○○壹枚      │
│        │午3時18分     │山路2段170號金│購買金飾      │                │
│        │              │正豐銀樓      │              │                │
├────┼───────┼───────┼───────┼────────┤
│三      │94年9月28日晚 │宜蘭縣礁溪鄉中│9200元        │甲○○壹枚      │
│        │間8時28分     │山路2段170號金│購買金飾      │                │
│        │              │正豐銀樓      │              │                │
│        │              │              │              │                │
└────┴───────┴───────┴───────┴────────┘
